臺灣臺南地方法院民事判決
110年度訴字第1783號
原      告  劉招智  
            王影芬  
共      同
訴訟代理人  方文賢律師
被      告  華南商業銀行股份有限公司

代  表  人  張振芳  
訴訟代理人  林泰佑  
上列當事人間請求債務人異議之訴事件，經本院於民國111年5月
17日言詞辯論終結，判決如下：
    主  文
原告之訴駁回。
訴訟費用由原告負擔。 　　
    事實及理由
一、原告起訴主張：被告持本院南院慶92執北字第17709號債權 
    憑證為執行名義，於民國110年8月9日具狀聲請對原告劉招
    智所有臺南市○○區○○○段000○00000○00000○000地號土地為強
    制執行，經本院以110年度司執字第74124號給付借款強制執
    行事件實施查封在案，該執行程序現在仍進行中。系爭執行
    名義係由本院於93年9月12日發給債權人即被告，後被告對
    原告所為強制執行均視為撤回執行。被告並未另聲請核發新
    的債權憑證，是該債權憑證自93年9月12日發給迄至108年9
    月12日止，其借款請求權已罹於15年時效而消滅。則被告於
    該借款請求權時效消滅後，再於110年8月9日具狀聲請以系
    爭執行名義對原告為強制執行，原告自得以時效消滅為抗辯
    而拒絕給付，請求判決系爭執行程序應予撤銷，被告不得執
    系爭執行名義對原告為強制執行。被告主張執行之利息債權
    即本金以新臺幣(下同)1,260,966元自93年3月26日起至清償
    日止，按年息百分之8.25計算之利息及違約金債權（自93年
    3月26日起至清償日止，按上開利率年息百分之20計算之違
    約金），均從屬於主債權即借款債權，因主債權已罹於時效
    ，同歸於時效消滅，原告自亦得以時效消滅為抗辯而拒絕給
    付，依法提起本件債務人異議之訴，請求判決系爭執行程序
    應予撤銷，被告不得執系爭執行名義對原告為強制執行。縱
    謂本件借款請求權非有罹於時效消滅，然系爭執行名義中之
    利息債權及違約金債權，則在本件系爭執行程序之聲請日（
    110年8月9日）5年以外者，依民法第126條所定，亦已罹於5
    年時效而消滅，原告自可拒絕給付，即被告僅得請求自105
    年8月9日起至清償日止之利息及違約金，超過此範圍部分，
    自不得為執行。爰依強制執行法第14條第1、2項規定提起本
    訴。並聲明：本院110年度司執字第74124號給付借款強制執
    行事件之強制執行程序應予撤銷；被告不得執本院南院慶92
    執北字第17709號債權憑證為執行名義對原告為強制執行。
    訴訟費用由被告負擔。
二、被告之答辯：被告前聲請對原告之財產為強制執行，經本院
    以系爭強制執行事件受理在案，惟該案被告持有之執行名義
    （債權憑證），係由本院於93年發給之債權憑證，被告持該
    執行名義於95年6月5日聲請拍賣原告名下不動產，於本院95
    年度執西字第20732號併入95年度執字第17245號執行，因公
    告應買期滿無人應買視為撤回；又於97年3月3日持該債權憑
    證對原告聲請執行薪資所得及名下不動產，並於本院97年度
    執廉字第14932號公告應買，期滿無人應買視為撤回；於97
    年4月24日核發移轉命令而終結，原告並未依移轉命令給付
    予被告。後被告又持該執行名義於97年12月18日聲請執行原
    告名下不動產，於本院97年度執合字第98125號公告應買，
    期滿無人應買視為撤回而終結。於102年11月12日本院102年
    司執字第106742號執行原告名下不動產，因公告應買拍賣無
    人應買視為撤回而終結。於108年1月29日本院108年司執字
    第12234號執行原告薪資債權，執行結果仍未受償而終結。
    觀之繼續執行紀錄表及歷次民事強制執行聲請狀，被告依強
    制執行法第27條規定請求發給債權憑證或註記中斷時效，茲
    以後發現其有可供執行之財產時，得提出本債權憑證聲請強
    制執行。原告指稱93年9月12日發給，迄今108年9月12日止
    ，該借款請求權已罹於15年時效而消滅，實無理由。強制執
    行法第80條之1第2項立法意旨在避免無益執行。民法第136
    條明定執行處分因權利人聲請或法律上要件欠缺而被撤銷、
    權利人之聲請撤回或被駁回，視為不中斷者，乃因開始執行
    行為或聲請強制執行，既有要件不備或撤回聲請情形，即與
    未開始或未聲請者同，其已生之中斷時效應回復至未中斷前
    之狀態，以保護相對人之利益，自不包括避免無益執行而撤
    銷查封之情形。強制執行法第95條第2項規定「視為撤回該
    不動產之執行」，非將全部強制執行之聲請「視為撤回」，
    是僅發生撤回對該不動產執行之效力，故如已查封不動產者
    ，應予以塗銷查封，但原強制執行之聲請，仍應繼續有效，
    此觀執行法院於繼續執行紀錄表之加註即明，自無視為被告
    撤回全部強制執行聲請，而有時效不中斷之情形。再依民法
    第137條第1項規定，系爭債權請求權之時效期間自上開執行
    事件程序終結時起算，既未罹於15年或5年，該請求權即未
    消滅。並聲明：駁回原告之訴。訴訟費用由原告負擔。
三、得心證之理由：
(一)按執行名義成立後，如有消滅或妨礙債權人請求之事由發生
    ，債務人得於強制執行程序終結前，向執行法院對債權人提
    起異議之訴；執行名義無確定判決同一之效力者，於執行名
    義成立前，如有債權不成立或消滅或妨礙債權人請求之事由
    發生，債務人亦得於強制執行程序終結前提起異議之訴，強
    制執行法第14條第1項前段、第2項分別定有明文。債務人異
    議之訴係以排除執行名義之執行力為目的，如執行程序已終
    結，即無阻止強制執行之實益，自不得提起本訴。
(二)查：被告於110年8月9日執本院慶92執北字第17709號債權憑
    證，聲請對原告為強制執行，執行標的為原告劉招智所有之
    臺南市○○區○○○段000○000○00000○00000地號土地，本院以11
    0年度司執字第74124號事件受理；其中系爭953地號土地已
    移轉登記予第三人而無從執行，其餘土地於囑託地政機關查
    封登記後進行鑑價，鑑畢後委託台灣金融資產服務股份有限
    公司辦理拍賣變賣事宜；該公司定於110年12月22日、111年
    1月12日、111年2月9日進行第一、二、三次公開拍賣，均未
    拍定，再於111年2月14日進行強制執行法第95條第1項公告
    拍賣，再定於111年3月23日進行特別減價拍賣；因無人應買
    ，本院於111年3月30日函知債權人即本件被告該執行程序視
    為撤回而終結，並退還債權憑證，囑託地政機關塗銷查封登
    記完畢等情，有本院調閱之前揭強制執行事件卷宗可考。依
    此，原告固引用強制執行法第14條規定提起本件異議之訴，
    然系爭強制執行程序已經終結，即無阻止強制執行之實益，
    原告提起本件債務人異議之訴，不符於債務人異議之訴的要
    件，自難准許。
(三)從而，系爭強制執行程序既於本院言詞辯論終結前已經終結
    ，原告依強制執行法第14條項規定，請求撤銷本院110年度
    司執字第74124號強制執行事件之強制執行程序，被告不得
    執本院慶92執北字第17709號債權憑證對原告為強制執行，
    為無理由，應予駁回。
四、本件事證已臻明確，兩造其餘攻擊防禦方法及舉證，核與判
    決結果無影響，爰不一一論述。
五、據上論結，原告之訴為無理由，依民事訴訟法第78條，判決
    如主文。
中　　華　　民　　國　　111 　年　　6 　　月　　9　　日
                  民事第一庭    法  官　盧亨龍  
以上正本係照原本作成。 
如不服本判決，應於送達後20日內，向本院提出上訴狀並表明上
訴理由（須附繕本）。如委任律師提起上訴者，應一併繳納上訴
審裁判費。
中　　華　　民　　國　　111 　年　　6 　　月　　13　　日
                                書記官  謝婷婷